【裁判字號】    85,台上,905
【裁判日期】    850215
【裁判案由】    貪污
【裁判全文】
最高法院刑事判決                                八十五年度台上字第九○五號
    上 訴 人  甲○○
右上訴人因貪污案件，不服台灣高等法院台中分院中華民國八十四年五月十二日第二
審判決（八十三年度上訴字第三二三九號，起訴案號：台灣台中地方法院檢察署八十
三年度偵字第六三○八號），提起上訴，本院判決如左：
    主  文
原判決撤銷，發回台灣高等法院台中分院。
    理  由
本件原判決撤銷第一審判決，認定上訴人甲○○成立貪污治罪條例第五條第一項第二
款之罪而論處上訴人連續依據法令從事公務之人員，利用職務上之機會，詐取財物罪
刑，固非無見。
惟查：(一)、審理事實之法院，對於案內一切與論罪科刑有關之證據，除認為不必要者
外，均應詳為調查，然後基於調查所得之心證，以為判斷之基礎，故證據雖已調查，
若尚有其他必要部分並未調查，即與證據未經調查無異，仍難據為被告有利或不利之
認定。本件原審認定上訴人甲○○有犯原判決事實欄所記載之犯行，係以被害人何美
之供述，為其主要論據。然查卷存訴訟資料，何美於政風人員約談時供述：於八十二
年九月三日起共花掉新台幣（下同）七、八萬元（他字卷第八頁），在調查站調查時
供述花掉約二十幾萬元（他字卷第二十九頁反面），檢察官偵查中供述在調查站所言
為實在（他字卷第四十七頁），在原審供述：被上訴人拿去的錢，零零星星，總共約
三十幾萬元（原審卷第七十五頁反面）各等語。則上訴人詐取財物究為若干，何美所
供前後不盡相符。原審就此未詳查審究明白，為確切之認定，竟以確實數字無從查考
為由，認何美於案發後在調查站所供為實在，但何美在調查站供述花掉約二十幾萬元
，如何足認何美在調查站所供為實在，原判決亦未在理由內為必要之論證，而遽行論
斷上訴人詐取財物為七萬元，難謂無應於審判期日調查之證據未予調查之違法。(二)、
原判決事實欄記載上訴人向何美詐稱喝酒帳不足一萬一千元，何美亦如數先後各交付
一萬一千元云云（事實欄(一)、(五)）。究竟各該一萬一千元，確否酒帳不足，而由上訴
人代為簽帳﹖何美先後交付上訴人各一萬一千元後，上訴人有無付帳﹖抑或上訴人向
何美詐稱酒帳不足，而取得財物之實﹖對認定各該一萬一千元，究為不正當利益，抑
或上訴人詐取財物所得，應否追繳發還何美，至有關係。乃原審就此未進一步詳查審
究明白，竟以何美先後給付上訴人之一萬一千元，係吃喝玩樂花費之不正當利益為由
，遽認非上訴人所得，亦有可議。上訴意旨指摘原判決不當，尚非全無理由，應認有
撤銷發回更審之原因。
據上論結，應依刑事訴訟法第三百九十七條、第四百零一條，判決如主文。
中      華      民      國    八十五    年      二      月      十五    日
                              最高法院刑事第六庭
                                  審判長法官  董  明  霈
                                        法官  丁  錦  清
                                        法官  楊  商  江
                                        法官  王  景  山
                                        法官  洪  文  章
      右正本證明與原本無異
                                              書  記  官
中      華      民      國    八十五    年      二      月    二十六    日


司法院資訊處製作；財團法人民間司法改革基金會備份。
